【裁判字號】    95,小上,69
【裁判日期】    951229
【裁判案由】    給付管理費
【裁判全文】
臺灣高雄地方法院民事裁定              95年度小上字第69號
上  訴  人  乙○○
被 上訴 人  學園特區大樓管理委員會
法定代理人  甲○○
當事人間請求給付管理費事件，上訴人對於民國95年7 月12日本
院95年度雄小字第2818號第一審判決提起上訴，本院裁定如下：
    主  文
上訴駁回。
第二審訴訟費用新台幣壹仟伍佰元由上訴人負擔。
    理  由
一、按對於小額程序之第一審判決提起上訴，非以其違背法令為
    理由，不得為之；所謂判決違背法令，乃指判決不適用法規
    或適用不當，或有民事訴訟法第469 條所列第1 款至第5 款
    事由，其判決當然為違背法令，民事訴訟法第436 條之24第
    2 項、第436 條之32第2 項準用第468 條及第469 條第1 款
    至第5 款分別定有明文。又當事人提起上訴，如依民事訴訟
    法第468 條規定，以小額程序之第一審判決有不適用法規或
    適用法規不當為理由時，其上訴狀或理由狀應有具體之指摘
    ，並揭示該法規之條項或其內容，若係成文法以外之法則，
    應揭示該法則之旨趣，倘為司法院解釋或最高法院之判例，
    則應揭示該判解之字號或其內容，如依民事訴訟法第469 條
    第1 款至第5 款所列情形為理由時，其上訴狀或理由書應揭
    示合於該條款之事實，上訴狀或理由書如未依此項方法表明
    ，或其所表明者，顯與上開法條規定不相合時，即難認為已
    對小額程序之第一審判決之違背法令有具體之指摘，其上訴
    自難認為合法（最高法院71年臺上字第314 號判例參酌）。
    次按上訴不合法者，第二審法院應以裁定駁回之，民事訴訟
    法第436 條之32第2 項準用第444 條第1 項前段亦有明文。
二、上訴意旨略以：學園特區大樓之第一屆管理委員會主任委員
    乃上訴人本人，任期自民國94年1 月20日起至95年1 月20日
    止，被上訴人於第一屆之管理委員會主任委員任期屆滿前，
    未依法定程序罷免上訴人，即於94年8 月14日召開區分所有
    人會議，改選第二屆管理委員會委員後自行上任，亦未依法
    進行交接手續，故第二屆管理委員會之成立即不合法，第二
    屆管理委員會主任委員甲○○即非適格之法定代理人，被上
    訴人之法定代理人應為上訴人，顯然被上訴人自始即不具備
    當事人能力，是其提起本訴難謂有訴訟之適格與實益。另縱
    使上訴人有繳交管理費之義務，亦無將其任期內之管理費交
    由被上訴人之理，且依學園特區大樓之住戶規約，並無規定
    加收管理費10％之滯納金，又先前由起造人代收之管理費因
    尚未與區分所有權人結清，第一屆管理委員會亦未決議如何
    收取管理費事宜，故被上訴人擅自決議收取管理費並不合法
    ，自不得請求上訴人繳交管理費。因認原審判決顯有違誤，
    爰依法提起上訴，並聲明：(一)原判決廢棄。(二)如受不利判決
    ，上訴人願供擔保請准宣告免為假執行。
三、經查：
（一）按管理委員會有當事人能力，公寓大廈管理條例第38條第
      1 項定有明文。本件學園特區大樓業已成立管理委員會，
      並經高雄市鼓山區公所以94年1 月20日高市鼓區民字第09
      40000575號函備查在案，有上開高雄市鼓山區公所函可稽
      （見原審卷第74頁）。嗣學園特區大樓於94年8 月14日召
      開區分所有權人會議，選任第二屆管理委員會之管理委員
      ，並推由被上訴人之法定代理人甲○○擔任主任委員，業
      經主管機關即高雄市鼓山區公所予以備查等情，此有學園
      特區大樓第二屆第二次區分所有權人會議開會通知公告、
      學園特區大樓94年度區分所有權人大會會議紀錄、高雄市
      鼓山區公所94年8 月26日高市鼓區民字第0940007707號函
      及公寓大廈管理組織報備證明可稽（見原審卷第46至50頁
      ）。是以被上訴人既係經學園特區大樓區分所有權人會議
      決議成立之管理委員會，且經備查在案，則被上訴人自具
      有當事人能力，其主任委員甲○○即為被上訴人之法定代
      理人，此乃原審證據取捨及事實認定之範疇。而上訴人雖
      主張其為學園特區大樓之第一屆管理委員會主任委員，於
      任期屆滿前，未依法定程序罷免上訴人，學園特區大樓即
      改選第二屆管理委員會，其成立並不合法，故甲○○並非
      被上訴人適格之法定代理人，被上訴人自無當事人能力云
      云，惟細繹其上訴理由，均係就原審判決證據取捨及認定
      事實之事項而為指摘，並未具體指明原審判決有如何不適
      用法規或適用法規不當，或有民事訴訟法第469 條第1 款
      至第5 款所定當然違背法令之情事，及符合該條款要件之
      具體事實。
（二）上訴人另主張依學園特區大樓之住戶規約，並無規定加收
      管理費10％之滯納金，及被上訴人擅自所作之收取管理費
      之決議並非合法，不得請求上訴人繳交管理費等情。惟上
      訴人既為學園特區大樓之區分所有權人，其每月應繳之管
      理費為新台幣（下同）998 元，惟自94年4 月起至95年4
      月止，均未繳交管理費等情，此為兩造於原審所不爭執（
      見原審卷第25頁），且上訴人有無繳納管理費之義務，及
      加收管理費10％之滯納金所依據之住戶規約為何，均係原
      審證據取捨及事實認定之範疇，原判決並已於判決理由中
      加以說明（見原判決第2 頁(一)理由），上訴人並未就此部
      分具體指明原判決有何不適用法規或適用法規不當，或有
      當然違背法令之情事，及符合該條款要件之具體事實。
（三）綜上所述，上訴人既未就原判決有何違背法令之情形為具
      體之指摘，依首揭說明，本件上訴即非合法，應予駁回。
四、末按於小額訴訟之上訴程序，法院為訴訟費用之裁判時，應
    確定其費用額，民事訴訟法第436 條之19第1 項、第436 條
    之32第1 項定有明文。本件上訴既經駁回，第二審裁判費用
    1,500 元，自應命由上訴人負擔，爰併為裁定如主文第2 項
    所示。
五、據上論結，本件上訴為不合法，依民事訴訟法第436 條之32
    第1 項、第2 項、第436 條之19第1 項、第444 條第1 項前
    段、第95條 、第78條，裁定如主文。
中    華    民    國    95    年    12    月    29    日
                民事第二庭審判長法  官  魏式璧
                                法  官  莊珮君
                                法  官  吳俊龍
正本係照原本作成。
本裁定不得抗告。
中    華    民    國    95    年    12    月    29    日
                                書記官  邱秋珍


司法院資訊處製作；財團法人民間司法改革基金會備份。
